臺灣板橋地方法院交通事件裁定　　　　　　　　　　九十三年度交聲字第九二七號
　　原處分機關　交通部公路總局臺北區監理所蘆洲監理站
　　異　議　人
　　即受處分人　廉讚汽車有限公司
　　代　表　人　甲○○
右列異議人即受處分人因其違反道路交通管理處罰條例案件，對於交通部公路局臺北
區監理所蘆洲監理站民國九十三年七月五日以蘆監二字第裁四六─Ｃ0000000
0號違反道路交通管理事件裁決書所為之裁決處分（原舉發案號：臺北縣政府警察局
北縣警交字第Ｃ00000000號）不服，聲明異議，本院裁定如左：
    主  文
原處分撤銷。
廉讚汽車有限公司不罰。
    理  由
一、原處分機關裁決意旨略以：異議人即受處分人廉讚汽車有限公司所有之車牌號碼
    ＧＮ九—一六八號重型機車，於民國九十三年四月三日十五時四十二分許，在臺
    北縣五股鄉○○路與中興路口，因交通違規（即機車未依規定車道行駛；異議人
    對此違規聲明異議，本院另以九十三年度交聲字第九二六號審理），拒絕停車接
    受稽查而逃逸之行為，經警掣單逕行舉發，乃依道路交通管理處罰條例第六十條
    第一項規定，裁處罰鍰新臺幣（下同）三千元。異議人則以：舉發機關未憑證據
    ，率認異議人所有之ＧＮ九—一六八號機車違規而逕行舉發，異議人曾於九十三
    年四月二十八日填寫申訴書要求舉證，若違規屬實，當依法繳納，但臺北縣政府
    警城局函覆竟言明無須舉證照片，實難心服，爰聲明異議等語。
二、按汽車（包括機器腳踏車；下同）駕駛人之行為有不服指揮稽查而逃逸、其他違
    規行為經以科學儀器取得證據資料等情形之一，而當場不能或不宜攔截製單舉發
    者，得對汽車所有人逕行舉發處罰；前項逕行舉發，應記明車輛牌照號碼、車型
    等可資辨別之資料，查明汽車所有人姓名或名稱、住址後，製單舉發處罰之。道
    路交通管理處罰條例第七條之二第一項、第二項分別定有明文。
三、經查：
（一）本件裁決書之受處分人係廉讚汽車有限公司，並由該公司負責人甲○○以廉讚
      公司名義聲明異議，業據廉讚公司負責人甲○○陳明在卷，並有上開裁決書、
      聲明異議狀、公司基本查詢表在卷可稽，是本件聲明異議人即受處分人為廉讚
      公司，原處分機關聲明異議移送書將甲○○列為聲明異議人，容有誤會，合先
      敘明。
（二）本件原處分機關認異議人廉讚公司所有之前開機車有前揭違規事實，無非係以
      前開臺北縣政府警察局北縣警交字第Ｃ00000000號舉發違反道路交通
      管理事件通知單、同交通分隊受理交通違規申訴案件答辯報告書，及同警察局
      九十三年六月七日北警交字第０九三００七四二六八號書函所函覆略以：「經
      查執勤員警在違規地點發現該車（往新莊方向）行駛內側禁行機車車道且未依
      規定兩段式左轉（直接左轉中興路），員警向前鳴笛、舉手攔停，惟該輛車駕
      駛人不理會加速逃逸，且回頭觀看員警舉動，員警遂記下車號後依據處罰條例
      第七條之二規定逕行舉發無須舉證照片，故本案員警應法舉發無訛」等語為其
      依據；此外，即乏其他相關資料可為佐證，則警員舉發是否有誤認之虞，尚有
      調查之必要，自不得以上開通知單、答辯報告書及書函之記載意旨，即認異議
      人公司所有之重型機車有前開違規事實。
（三）證人即本件舉發之臺北縣政府警察局交通隊警員乙○○於本院調查時先證稱：
      當天伊是站在中興路上往蘆洲方向，機車騎士是從新五路往新莊方向，未依規
      定兩段式左轉，直接左轉中興路往蘆洲方向，騎士看到伊之後，就繞到內側禁
      行機車車道行駛，後來鳴笛手勢攔停，他騎過去沒有停，有回頭看，伊再次鳴
      笛手勢攔停，該騎士就加速騎走了，車型部分好像是迅光牌等語。惟經本院將
      車號ＧＮ九—一六八號號重型機車當庭供證人乙○○辨認後，證人乙○○證稱
      ：該車與其所舉發之機車車型不太一樣、車子顏色深淺是不是一樣，伊記不起
      來，機車後手把部分與記憶中舉發之機車不太一樣，伊印象中舉發知該部機車
      後座後方有一小型黑色置物架等語。觀之警員乙○○上開證述情節，可知其舉
      發時所見之違規機車後座放有一小型黑色置物架，此與異議人公司所有之上開
      機車車身後座手把之特徵顯然有別，則警員乙○○舉發時是否有誤記違規機車
      車號情事，自非無疑。況且異議人公司的機車係「藍色光陽」廠牌，並經本院
      當庭勘驗該機車外觀，且核閱異議人代表人甲○○所提上開重型機車之行車執
      照屬實，與證人乙○○證述其舉發時所見違規機車之車型較像「迅光牌」等情
      不合；參以本件舉發違規通知單未記載舉發違規機車之顏色、廠牌，而證人乙
      ○○亦證述其舉發時並未注意、記住違規機車之顏色，對於機車之特徵亦無印
      象等情，俱徵舉發員警並未依道路交通管理處罰第七條之二第二項規定，確實
      記明違規車輛之顏色、車型等可資辯明之資料，以致本件舉發之違規機車車號
      為何，顯非無疑；異議人公司代表人甲○○陳稱：系爭機車平日都是伊在使用
      ，騎乘之範圍都在三重、蘆洲附近等語，雖亦未舉證以實其說，然員警逕行舉
      發時既未記明其所見機車之車型、顏色等可資辨別之資料，已如前述，自難遽
      認異議人公司所有之上開重型機車確有上述機車未依規定車道行駛，及拒絕停
      車接受稽查而逃逸之交通違規情事。
四、綜上，本件交通違規之舉發既存有疑義，復無其他積極證據足以證明異議人公司
    所有之上開機車確有經人違規騎乘之行為前，尚難遽以推測或擬制異議人公司應
    受本件交通違規處罰，是原處分機關以上開通知單、答辯報告書及書函之記載意
    旨對異議人公司逕為裁罰，所為處分容有未洽。是本件聲明異議為有理由，原處
    分自應予以撤銷，另諭知異議人不罰，以資適法。
據上論斷，應依道路交通管理處罰條例第八十七條第二項、道路交通案件處理辦法第
二十條前段，裁定如主文。
中　　　華　　　民　　　國　　九十三　　年　　　八　　　月　　 十六 　　日
　                                  臺灣板橋地方法院交通法庭
                                          法  官  楊志雄
右正本證明與原本無異。
如不服本裁定應於送達後五日內向本院提出抗告狀。
                                          書記官  胡勤義
中　　　華　　　民　　　國　　九十三　　年　　　八　　　月　　十六  　　日
